臺灣臺中地方法院行政訴訟判決
111年度交字第135號
原      告  賴啓明  
被      告  臺中市交通事件裁決處
                      設臺中市○○區○○○路00號
代  表  人  黃士哲    住同上
訴訟代理人  黃曉妍律師
上列當事人間交通裁決事件，原告不服被告民國111年3月31日中
市裁字第68-GU0000000號裁決書，提起行政訴訟，本院判決如下
：
    主  文
原告之訴駁回。
訴訟費用新臺幣參佰元由原告負擔。
    事實及理由
一、程序事項：按行政訴訟法第237 條之7 規定，交通裁決事件
    之裁判，得不經言詞辯論為之。本件屬交通裁決事件，依兩
    造所述各節及卷內資料其事證已臻明確，本院認無經言詞辯
    論之必要，爰不經言詞辯論而為判決。
二、事實概要：原告於民國110年10月27日11時20分許，駕駛號
    牌792-GXQ號重型機車(下稱系爭車輛），行經臺中市北屯區
    太原路三段與青島路四段路口，因「闖紅燈」之違規行為，
    為臺中市政府警察局第五分局（下稱舉發機關）員警認定原
    告違反道路交通管理處罰條例(下簡稱「道交條例」)第53條
    第1項之規定，當場對原告掣開第GU0000000號舉發違反道路
    交通管理事件通知單，惟原告無理由拒絕收受，舉發員警遂
    依「違反道路交通管理事件統一裁罰基準及處理細則」(下
    簡稱「處理細則」)第11條第1項1款之規定，告知其應到案
    時間及處所，並記明事由與告知事項。原告逾越應到案日期
    60日以上，被告續依「處理細則」第44條第1項本文，於111
    年3月31日以中市裁字第68-GU0000000號裁決書（下稱原處
    分），依道交條例第53條第1項、第63條第1項第3款及處理
    細則之規定，按逾越應到案期限六十日以上，逕行裁處原告
    第4階段罰鍰新臺幣（下同）2,700元，並記違規點數3點。
    惟原告對此不服，於111年4月1日向被告陳述意見，之後於1
    11年4月6日提起本件行政訴訟。經被告向舉發機關查明以及
    自我審查後，舉發機關遂依法發函通知原告更正誤植違規地
    點，被告爰此依行政訴訟法第237之4條第2項第1款變更原裁
    決書，更正違規地點，並改依第1階段裁處原告罰鍰新臺幣
    （下同）1,800元，並記違規點數3點。
三、原告主張略以：原告由太原路三段全家停車場騎至太原路三
    段檳榔攤騎樓，遭員警至騎樓說原告闖紅燈，員警未提出違
    規證據，據當時情況，道路非道路上有爭議等語，並聲明：
    原處分撤銷，訴訟費用由被告負擔。
四、被告答辯則以：
  ㈠本件應適用之法律依據為道交條例第3條第1項、第53條第1項
    、第63條第1項第3款、道路交通安全規則第102條第1項第1
    款、道路交通標誌標線號誌設置規則第170條第1項前段、第
    206條第5款第1目、行政罰法第7條第1項等規定。
  ㈡案經轉據舉發機關111年4月7日中市警五分交字第1110016629
    號函說明略以：「…三、有關陳訴人表示未收受旨案舉發通
    知單情事，經查案內通知單陳訴人無故拒簽收，本分局員警
    已於舉發旨揭通知單時告知事由、應到案時間及處所，視為
    已收受。四、檢附舉發通知單資料1份。」、111年4月12日
    中市警五分交字第1110016865號函說明略以：「本分局員警
    於110年10月27日11時20分在本市北屯區太原路與青島路，
    舉發重機車(車號：000-000、單號：GU0000000)違反道路交
    通管理事件案，查據員警職務報告及微型攝影機影像，旨車
    確於上述時、地沿太原路(由太原路三段352巷往青島路方向
    )行駛，行經有燈光號誌管制之交岔口(當時太原路號至為紅
    燈、青島路號誌為綠燈)闖紅燈直行，違規屬實，爰依違反
    道路交通管理處罰條例地53條地1項規定攔停舉發；次查當
    時駕駛賴啟明拒絕簽收告發單，員警已告知相關到案時間處
    所；令員警違規地點誤植為太原路與興安路口，建請貴處惠
    予(單號：GU0000000)更正違規地點為太原路與青島路口…三
    、檢附員警職務報告、員警微型攝影機影像及舉發案件明細
    表個1份供參」。
  ㈢原告主張被告認不足採。蓋因：(一)本件經被告向舉發機關
    查明以及自我審查後，爰此依行政訴訟法第237-4條第2項第
    1款變更原裁決書，更正違規地點，並於111年4月19日作成
    裁決書寄送原告，惟因郵件往返需一定時日，故尚未自郵政
    機關處取得送達證書，望鈞院容後被告補陳。(二)按「處理
    細則」第11條第1項1款之規定，當場舉發且行為人拒絕簽章
    、收受通知單者，交通勤務警察告知其應到案時間及處所，
    並記明事由與告知事項，視為已收受。依上揭資料顯示，舉
    發員警已當場告知原告違規事實、應到時間及處所，並於舉
    發通知單上記明事由，舉發通知單即應視為送達，且原告於
    影片中自陳曾服職於臺中市政府警察局第五分局，應熟稔知
    曉上開事項，又原告對此亦不爭執，合先敘明。(三)次按「
    道交條例」第3條第1項規定，道路指公路、街道、巷衖、廣
    場、騎樓、走廊或其他供公眾通行之地方。故行人穿越道以
    及騎樓係供行人通行所劃設、規範，為供公眾通行之道路。
    又按交通部109年6月30日「闖紅燈行為之認定原則」會議紀
    錄之意旨，車輛面對紅燈亮起後，仍超越停止線直行至銜接
    路段，視為闖紅燈之行為；又平面交叉口係指劃有自停止標
    線劃設後(不含截角)所涵蓋之路面。故劃有停止標線之路口
    ，自停止標線後所涵蓋之路面，包含行人穿越道，亦屬平面
    交叉口之範圍，車輛行駛於劃設有停止線路口之行人穿越道
    ，仍屬行駛於平面交叉口，若行向面對紅燈亮起仍自行人穿
    越道上穿越路口至銜接路段，仍應視為闖紅燈。原告面對圓
    形紅燈，仍自太原路三段231號前，行駛於行人穿越道上，
    穿越太原路三段與青島路四段交岔口至銜接路段騎樓(附圖)
    ，闖紅燈行為至明等語，並聲明：原告之訴駁回，訴訟費用
    由原告負擔。
五、本院之判斷：
  ㈠按「汽車行駛至交岔路口，其行進、轉彎，應依下列規定：
    一、應遵守燈光號誌或交通指揮人員之指揮，遇有交通指揮
    人員指揮與燈光號誌並用時，以交通指揮人員之指揮為準。
    」、「汽車駕駛人，行經有燈光號誌管制之交岔路口闖紅燈
    者，處新臺幣1千8百元以上5千4百元以下罰鍰。」、「汽車
    駕駛人有下列各款所列條款之一者，除依原條款處罰鍰外，
    並予記點：三、有……第53條……情形之一者，各記違規點數3
    點。」道路交通安全規則第102條第1項第1款、道路交通管
    理處罰條例第53條第1項及第63條第1項第3款分別定有明文
    。又依違反道路交通管理事件統一裁罰基準表之規定，機車
    駕駛人，行經有燈光號誌管制之交岔路口闖紅燈，期限內繳
    納或到案聽候裁決者，統一裁罰基準1,800元，記違規點數3
    點。
  ㈡經查，本院勘驗調查舉發機關提供之採證光碟，製成勘驗筆
    錄附卷為證（見本院卷第89頁），勘驗結果為：員警密錄器
    畫面時間2021/10/27，11：21：20時至11：22：25時，員警
    於臺中市北屯區執巡邏勤務，員警行經青島路四段往太原路
    三段方向行駛，此時青島路四段專用號誌燈顯示為綠燈，號
    牌792-GXQ號普通重型機車(下稱系爭機車)自青島路四段行
    人穿越道上，由東向西穿越太原路三段與青島路四段口行駛
    至銜接道路，11：22：25時，員警隨後跟追系爭車輛，並於
    臺中市○○區○○路○段000號(路邊亭太原店)前攔停稽查系爭車
    輛，11：25：38時，原告發動車輛，未經員警同意準備離去
    ，並要求員警罰單逕為郵寄，不願簽收，員警遂向其表示依
    規定拒收拒簽罰單不會郵寄，並向原告告知30天內到案、應
    到案處所以及違規事實。
  ㈢依上開勘驗結果可知，原告沿太原路三段顯示為紅燈號誌時
    ，穿越路口行駛至銜接路段，並停駐於太原路三段217號前
    ，遭行經該路口之員警目睹，並當場攔查原告準備掣單舉發
    ，原告拒絕簽收等情。雖原告主張並非道路云云，然按道路
    交通管理處罰條例第3條第1款所定義之「道路」，除一般公
    路、街道、巷衖外，更擴及廣場、騎樓、走廊或其他供公眾
    通行之地方，乃基於該條例以加強道路交通管理、維護交通
    秩序、確保交通安全之立法目的，係就道路為列舉性與概括
    性之說明，均作為該條例所指之道路而管理其交通，故凡屬
    供公眾通行之地方皆屬道路範圍。原告騎乘系爭車輛係沿行
    人穿越道通過路口並行駛上騎樓，而本件不論是行人穿越道
    或騎樓範圍，皆具有供不特定人或多數人通行使用之公用通
    行性質，屬於道路範圍無疑。故原告所執上開主張，即非可
    採。故原告面對紅燈號誌起亮時，未於停止線前等停紅燈，
    沿枕木紋人行道穿越停止線直行，核已構成「駕車行經有燈
    光號誌管制之交岔路口闖紅燈」之違規行為至明。
  ㈣綜上所述，原告違規事證明確，被告依法所為原處分並無違
    誤，原告訴請撤銷，為無理由，應予駁回。
六、本件事證已臻明確，兩造其餘主張及陳述，經核於判決結果
    不生影響，爰不逐一論列，附此敘明。
七、本件第一審裁判費為300 元，應由原告負擔，爰確定第一審
    訴訟費用額如主文第2 項所示。
據上論結，本件原告之訴為無理由，依行政訴訟法第237 條之7
、第98條第1 項前段、第237 條之8 第1 項，判決如主文。
中　　華　　民　　國　　111 　年　　12　　月　　2 　　日
　　　　　　　　　行政訴訟庭　法　官　楊萬益
以上正本證明與原本無異。
如不服本判決，應於判決送達後20日內，向本院提出上訴狀並表
明上訴理由（原判決所違背之法令及其具體內容或依訴訟資料可
認為原判決有違背法令之具體事實），其未表明上訴理由者，應
於提出上訴後20日內向本院補提理由書（上訴狀及上訴理由書均
須按他造人數附繕本，如未按期補提上理由書，則逕予駁回上訴
），並應繳納上訴裁判費新臺幣750元。
中　　華　　民　　國　　111 　年　　12　　月　　2 　　日
　　　　　　　　　　　　　　　書記官　林柏名